【裁判字號】    97,訴,1764
【裁判日期】    981030
【裁判案由】    偽造文書等
【裁判全文】
臺灣高雄地方法院刑事判決              97年度訴字第1764號
公  訴  人  臺灣高雄地方法院檢察署檢察官
被      告  丁○○
選任辯護人  柳聰賢律師
上列被告因偽造文書等案件，經檢察官提起公訴（97年度偵緝字
第625號），本院判決如下：
    主  文
丁○○無罪。
    理  由
一、公訴意旨略以：被告丁○○於民國（下同）92年間，係址設
    高雄縣大樹鄉○○村○○路河濱2巷2號「振鵬企業有限公司
    」（下稱振鵬公司）之負責人。詎其於91年4月間，取得振
    鵬公司員工丙○○之身分證後，竟基於意圖為自己不法所有
    及偽造文書、行使偽造文書之犯意，於92年5月間，冒用丙○○之名義，在「國泰世華商業銀行股份有限公司」（下稱
    國泰世華銀行）現金卡申請書上填具丙○○相關基本資料，
    併偽造「丙○○」之署押，交由不知情之承辦人乙○○，持
    向國泰世華銀行申請現金卡以行使，致不知情之國泰世華銀
    行承辦人誤認係丙○○本人申請，予以核發現金卡（卡號00
    0000000000號）。而被告丁○○於取得該現金卡後，即分別
    於附表所示之時間，持卡至提款機以冒用名義鍵入密碼之不
    正方式，使提款機錯誤辨認係真正所有人，而出借如附表所
    示之現金。嗣丙○○接獲國泰世華銀行之繳款通知，經向該
    銀行查詢後，始知悉上情。因認被告丁○○涉犯刑法第210
    條之偽造私文書、第216 條行使偽造私文書、第339 條之2
    不正利用自動付款設備取得他人財物罪嫌等語。
二、按犯罪事實應依證據認定之，無證據不得認定犯罪事實；不
    能證明被告犯罪者，應諭知無罪之判決，刑事訴訟法第154
    條第2項、第301條第1項分別定有明文。又事實之認定，應
    憑證據，如未能發現相當證據，或證據不足以證明，自不能
    以推測或擬制之方法，為裁判基礎（最高法院40年台上字第
    86號判例參照）。而告訴人之告訴，係以使被告受刑事訴追
    為目的，是其陳述是否與事實相符，仍應調查其他證據以資
    審認（最高法院52年台上字第1300號判例參照）。另認定犯
    罪事實所憑之證據，雖不以直接證據為限，間接證據亦包括
    在內；然而無論直接或間接證據，其為訴訟上之證明，須於
    通常一般之人不致有所懷疑，而得確信其為真實之程度者，
    始得據為有罪之認定，倘其證明尚未達到此一程度，而有合
    理之懷疑存在時，即無從為有罪之認定（最高法院76年台上
    字第4986號判例參照）。再者，刑事訴訟法第161條第1項明
    定：檢察官就被告犯罪事實，應負舉證責任，並指出證明之
    方法。依此，檢察官對於起訴之犯罪事實，應負提出證據及
    說服之實質舉證責任。倘其所提出之證據，不足為被告有罪
    之積極證明，或其指出證明之方法，無從說服法院形成被告
    有罪之心證，基於無罪推定之原則，自應為被告無罪判決之
    諭知（最高法院92年台上字第128號判例意旨參照）。
三、證據能力部分：
    被告以外之人於審判外之陳述，雖不符前4條之規定，而經
    當事人於審判程序同意作為證據，法院審酌該言詞陳述或書
    面陳述作成時之情況，認為適當者，亦得作為證據，刑事訴
    訟法第159 條之5 第1 項定有明文。本案被告、辯護人及檢
    察官均對本院所引用下列證據，同意作為本案證據使用，本
    院審酌各該證據作成之情況，並無不法取供等非任意性情況
    ，認為適當，爰依上開規定作為證據。
四、公訴意旨認被告涉有偽造私文書、行使偽造私文書及不正利
    用自動付款設備取得他人之物等罪嫌，無非係以被告丁○○
    於偵查中之供述、告訴代理人甲○○及證人丙○○於偵查中
    之指述、國泰世華銀行現金卡申請書、法務部戶役政連結作
    業系統、台灣大哥大查詢資料及現金卡提領紀錄明細表等為
    據。訊據被告丁○○固坦認曾經丙○○同意影印其身分證及
    健保卡，並拿給會計戊○○，惟堅詞否認有何偽造私文書、
    行使偽造私文書及不正利用自動付款設備取得他人之物等犯
    行，辯稱：我並未偽造丙○○簽名申請現金卡，上開筆跡像
    是我前妻戊○○所寫，我也沒有使用該卡等語。經查：
(一)、本案以丙○○名義所申請之現金卡，該申請書所記載丙○○
    收件住址「高雄縣大樹鄉○○村○○路河濱2 巷2 號」為被
    告實際經營振鵬公司及凱葳科技有限公司（下稱凱葳公司）
    之住址，其上記載連絡電話分別為以凱葳公司及戊○○名義
    所申設，丙○○為凱葳公司名義上負責人，被告為振鵬公司
    及凱葳公司實際負責人，戊○○擔任上開公司會計，該現金
    卡自92年5 月21日至95年1 月25日間有提領紀錄，92年7 月
    11日至95年2 月15日間有繳款紀錄等情，業經被告於偵查中
    供述及證人丙○○於偵查及本院審理中證述綦詳（見偵三卷
    第5 、22頁、本院卷第121 至123 、125 頁），且有現金卡
    申請書、高雄縣政府營利事業登記證、國泰世華銀行業務控
    管部97年12月8 日函及所附現金卡提領及繳款紀錄明細表、
    臺灣大哥大股份有限公司基本資料查詢及中華電信鳳山營運
    處市內電話業務申請書在卷可稽（見偵三卷第35、45頁、本
    院卷第8 、9 、12至15、18至19頁），此部分事實至屬明確
    。
(二)、又按法院核對筆跡，本為調查證據之一種，除特種書據，如
    古書、畫或書家摹倣各種字體者之筆跡，須選任專門知識技
    能之鑑定人為精密之鑑定，若通常書據，一經核對筆跡，即
    能辨別真偽異同者，法院本於核對之結果，依其心證而為判
    斷，雖未選任鑑定人實施鑑定程序，亦不得指為違法（最高
    法院96年度台上字第6068號判決意旨參照）。經本院函調被
    告於國內金融機構開戶資料後，本院以肉眼觀察本案現金卡
    申請書內「丙○○」簽名與被告親筆書立之金融機構開戶「
    丁○○」筆跡（見偵三卷第35頁、本院卷第80 、81 頁），
    兩者縱僅以肉眼觀察，亦可發現其於筆劃斷點、運筆流暢度
    、字體外觀等特徵方面，均有明顯之差異，兩者顯非出於同
    一人之筆跡甚明，自難認被告即為偽造該紙申請書之行為人
    。
(三)、另卷附法務部戶役政連結作業系統、台灣大哥大查詢資料及
    現金卡提領紀錄明細表，其中法務部戶役政連結作業系統、
    台灣大哥大查詢資料亦係證明上開現金卡申請書上所載之聯
    絡電話0000000000號行動電話係戊○○所申設，而現金卡提
    領紀錄明細表，雖可證明本件現金卡確有提款、繳款及積欠
    款項之情，惟尚無法證明係被告所為；至被告於偵查中雖供
    稱其經丙○○同意後影印其身分證及健保卡並拿給會計戊○○等語（見偵三卷第5 頁）；告訴代理人甲○○於偵查中指
    述：本件申請書不清楚是否為本人簽名等語（見偵一卷第27
    頁）；證人丙○○於偵查中指述：本案現金卡申請書上所載
    寄送住址為被告所經營工廠兼住家，丙○○曾將其身分證及
    健保卡交付被告辦理凱葳公司登記等語（見偵一卷第34頁）
    ，然丙○○於本院審理時復證述其不確定何人冒用其名義申
    請現金卡（見本院卷第123 、124 頁），又該址既非僅被告
    一人工作及居住之場所，且被告於持丙○○身分證及健保卡
    後確已完成丙○○為凱葳公司負責人之登記，而被告辦理上
    開登記過程亦不能排除尚有戊○○或其他人經手丙○○之身
    分證及健保卡，是即不能排除有被告以外之人收受該現金卡
    及冒用丙○○身分資料之可能，況公訴人復無提出任何積極
    證據證明確為被告在上開現金卡偽造「丙○○」之簽名申請
    現金卡及有以該卡提款之行為，是依現存證據尚無從認定被
    告有偽造私文書、行使偽造私文書及不正利用自動付款設備
    取得他人之物等犯行。
五、綜上，本案依公訴人所提出之證據，尚難使本院產生被告有
    罪之心證，且本院復查無其他卷存積極證據足認被告確有公
    訴人所指犯行，不能證明被告犯罪，參以首開說明，應諭知
    被告無罪之判決。
據上論斷，應依刑事訴訟法第301條第1項，判決如主文。
本案經檢察官李茂增到庭執行職務。
中    華    民    國    98    年    10    月    30    日
                  刑事第十九庭審判長法  官  陳志銘
                                    法  官  黃宣撫
                                    法  官  吳芝瑛
以上正本證明與原本無異。
如不服本判決應於收受送達後10日內向本院提出上訴書狀，並應
敘述具體理由；如未敘述上訴理由者，應於上訴期間屆滿後20日
內向本院補提理由書（均須按他造當事人之人數附繕本）「切勿
逕送上級法院」。
中    華    民    國    98    年    10    月    30    日
                                    書記官  林麗文
附表：
  ┌──┬─────────┬─────────────┐
  │編號│    日    期      │   消費（預借）金額       │
  │    │                  │   （新台幣）             │
  ├──┼─────────┼─────────────┤
  │ 1  │92年5月21日       │   30,000                 │
  ├──┼─────────┼─────────────┤
  │ 2  │92年5月21日       │   30,000                 │
  ├──┼─────────┼─────────────┤
  │ 3  │93年2月12日       │   9,000                  │
  ├──┼─────────┼─────────────┤
  │ 4  │93年9月15日       │   10,006                 │
  ├──┼─────────┼─────────────┤
  │ 5  │94年2月14日       │   4,000                  │
  ├──┼─────────┼─────────────┤
  │ 6  │94年3月21日       │   3,000                  │
  ├──┼─────────┼─────────────┤
  │ 7  │94年6月9日        │   6,000                  │
  ├──┼─────────┼─────────────┤
  │ 8  │94年8月11日       │   3,006                  │
  ├──┼─────────┼─────────────┤
  │ 9  │94年11月15日      │   2,500                  │
  ├──┼─────────┼─────────────┤
  │ 10 │95年1月25日       │   1,500                  │
  ├──┴─────────┼─────────────┤
  │   合    計             │   99,012（元）           │
  └────────────┴─────────────┘


司法院資訊處製作；財團法人民間司法改革基金會備份。
